【裁判字號】    99,小上,70
【裁判日期】    990729
【裁判案由】    損害賠償
【裁判全文】
臺灣高雄地方法院民事判決              99年度小上字第70號
上  訴  人  甲○○
被 上訴 人  乙○○
上列當事人間請求損害賠償事件，上訴人對於民國99年4 月30日
本院99年度岡小字第100 號第一審判決提起上訴，本院民國99年
7 月15日言詞辯論終結，判決如下：
    主      文
原判決關於駁回上訴人後開第二項新臺幣貳萬伍仟伍佰零柒元之
部分廢棄。
被上訴人應再給付上訴人新臺幣貳萬伍仟伍佰零柒元，及自民國
九十九年五月二十一日起至清償日止，按週年利率百分之五計算
之利息。
上訴人其餘上訴駁回。
第二審訴訟費用新臺幣壹仟伍佰元由被上訴人負擔。
    事實及理由
壹、程序部分：
一、按對於小額程序之第一審裁判，得上訴或抗告於管轄之地方
    法院，然非以其違背法令為理由，不得為之，民事訴訟法第
    436 條之24第1 項、第2 項定有明文。而上訴狀應記載上訴
    理由，表明下列各款事項：(一)原判決所違背之法令及其具體
    內容。(二)依訴訟資料可認為原判決有違背法令之具體事實，
    同法436 條之25亦有明定。又所謂判決違背法令，乃指判決
    不適用法規或適用不當，為同法第468 條所明定，並為小額
    事件之上訴程序所準用（民事訴訟法第436 條之32第2 項參
    照）。因此，判決如有可適用之法規而消極的不予適用，或
    不應適用之法規而積極的誤為適用等情形，且經上訴人對第
    一審判決如何違背法令，為具體之指摘，即應認其上訴為合
    法。本件上訴人主張原審判決有未審酌更換新零件應屬必要
    費用，且判決理由亦未說明所認定上訴人可請求之新臺幣（
    下同）5 萬元究係指車損總額或僅係價值減損部分，如係認
    定為後者，原判決已有違最高法院77年度第9 次民事庭會決
    議之內容，蓋原判決所判命被上訴人給付之款項，係上訴人
    就已自行修復車輛後，仍有之財產減損數額，依上開最高法
    院77年度第9 次民事庭會議決議，上訴人本得請求等語。上
    訴人對第一審判決如何違背法令，既已為上述具體之指摘，
    應認其上訴為合法。
二、次按，當事人為訴之變更、追加或提起反訴，除當事人合意
    繼續適用小額程序並經法院認為適當者外，僅得於第436 條
    之8 第1 項之範圍內為之，民事訴訟法第436 條之15定有明
    文。本件上訴人提起上訴，聲明請求被上訴人應再給付上訴
    人26,507元，並自上訴狀繕本送達翌日起至清償日止，按週
    年利率5 ％計算之利息，其中就利息請求之部分，為第一審
    所無，自應屬訴之追加。本院認上訴人此部分之請求，依民
    法第233 條之規定，於請求被上訴人損害賠償，而被上訴人
    如應賠償而陷於給付遲延之情形下，並非無據而應認適當，
    且無違上開民事訴訟法第436 條之15之規定，自應予以准許
    ，均合先敘明。
三、本件被上訴人經合法通知，未於言詞辯論期日到場，核無民
    事訴訟法第386 條所列各款情形，爰依上訴人之聲請，由其
    一造辯論而為判決。
貳、實體部分：
一、上訴人起訴主張：被上訴人於民國98年8 月21日10時3 分許
    ，駕駛5005 -XK號自用小客車，途經國道一號357 公里835
    公尺南下車道時，因變換車道未注意安全距離及間隔，致造
    成上訴人所有之6282-GJ 號車（下稱系爭車輛）受損（下稱
    系爭車禍事故），依民法第191 條之2 前段之規定，被上訴
    人應負損害賠償責任，茲請求汽車修復費用57,228元，汽車
    因車禍折價損失50,000元，薪資損失6,000 元，交通費4,50
    0 元，油費1,000 元，車禍鑑定費3,000 元，共121,728 元
    等語。
二、被上訴人辯稱：伊有誠意賠償，但上訴人請求金額過高，請
    求駁回上訴人之訴云云。
三、原審審理之結果，認上訴人之訴，於63,500元之範圍內，為
    有理由，而判命被上訴人應給付上訴人63,500元（此部分未
    據被上訴人提起上訴而告確定），而駁回上訴人其餘之訴。
    上訴人不服提起本件上訴，並補充陳述稱：系爭車輛雖為上
    訴人之父所有，惟案發之日由上訴人駕駛，上訴人之父已將
    賠償請求權讓與上訴人，上訴人自得以其自身名義提起本訴
    ；又原判決所認定被上訴人應給付上訴人5 萬元，並未說明
    此部分之金額係車損總額抑或僅為價值減損部分，如為車損
    總額，未見說明理由，而如係後者，則原判決與最高法院77
    年度第9 次民事庭會議決議，肯認被害人如能證明其物因毀
    損所減少之價值，超過必要之修復費用時，就其差額，仍得
    請求賠償之內容相左，是上訴人就此部分之金額，自得請求
    賠償修復車輛而支付之工資，以及系爭車禍事故發生後，上
    訴人因鑑定所支付之油費。並聲明求為判決：(一)原判決駁回
    上訴聲明第2 項請求之部分廢棄；(二)被上訴人應再給付上訴
    人26507 元，及自上訴狀繕本送達翌日起至清償日止，按週
    年利率5 ％計算之利息。而被上訴人經本院合法通知，未提
    出任何聲明或陳述。
四、本院之判斷：
（一）按因故意或過失不法侵害他人之權利者，負損害賠償責任
      。又不法毀損他人之物者，被害人得請求賠償其物因毀損
      所減少之價額。民法第184條第1項前段、第196條分別定
      有明文。上開條文中所謂其物因毀損所減少之價額，固非
      不得以必要之修復費用為估定之標準，然因損害賠償，除
      法律另有規定或契約另有訂定外，應以填補債權人所受損
      害及所失利益為限，為民法第216 條第1 項所明定。是以
      如物遭毀損，雖經修復，然價值猶有減損者，自非不得再
      請求賠償其差額。
（二）經查，本件系爭車輛為訴外人即上訴人之父趙森霖所有，
      惟系爭車禍事故發生後，趙森霖業於98年8 月23日將因本
      件系爭車禍事故所生對被上訴人之一切損害賠償請求權讓
      與上訴人，此有上訴人所提出之債權讓與書附卷可稽（見
      本院卷第27頁），是上訴人自得以其自身名義提起本訴，
      先予敘明。而查系爭車禍事故發生後，系爭車輛經送檢修
      之結果，上訴人共計支付作業修理費（即工資）25,507元
      ，以及零件費用31,721元之事實，有上訴人於原審所提出
      之電子計算機統一發票在卷可憑（見原審卷第9 頁）；系
      爭車輛既係經維修，則依上開論述，上開維修在必要範圍
      內應認係屬回復原狀之方法之一。本院審酌系爭車禍事故
      發生後，上訴人所有之車輛受有包括右側車身之損害，此
      有臺灣省高屏澎區車輛行車事故鑑定委員會函在卷可證（
      見原審卷第5-7 頁），而上訴人所檢送系爭車輛之部分，
      亦均攸關系爭車輛右側車身之維修，此有維修明細表在卷
      可佐，故而認上訴人所主張之前開維修工資部分，應屬回
      復原狀之方法之一而應予准許。另系爭車輛雖經上開維修
      ，市價仍減損5 萬元之事實，亦有上訴人於原審所提出之
      證明書附卷可稽（見原審卷第37頁），系爭車輛於發生系
      爭車禍事故後，縱經維修，仍有5 萬元市價貶值之損害，
      上訴人此部分之請求，自應認有理由。
（三）另上訴人所請求1,000 元油費之部分，因上訴人並未提出
      相關證據證明其因系爭車禍確實受有此部分額外之損失，
      亦未提出此部分請求計算之依據，是自難認上訴人此部分
      之主張為有理由。
五、綜上所述，上訴人依侵權行為之法律關係，請求被上訴人再
    給付上訴人25,507元，為有理由而應予准許，上訴意旨指摘
    原判決就此部分違背法令，求予廢棄改判，為有理由，原審
    就此未予詳認，而駁回上訴人此部分之請求，即有未洽，應
    由本院廢棄原判決此部分不利上訴人之部分。又因按給付無
    確定期限者，債務人於債權人得請求給付時，經其催告而未
    為給付，自受催告時起，負遲延責任。其經債權人起訴而送
    達訴狀，或依督促程序送達支付命令，或為其他相類之行為
    者，與催告有同一之效力。遲延之債務以支付金錢為標的者
    ，債權人得請求依法定利率計算之遲延利息，民法第229 條
    第2 項、第233 條第1 項前段分別定有明文。被上訴人既應
    再給付上訴人25,507元，而受上訴人於提起本件上訴時予以
    追加請求，揆諸上開條文規定，上訴人請求尚應給付自上訴
    狀繕本送達翌日起至清償日止，按週年利率5 ％計算之利息
    ，自屬有據而應予准許。至上訴人另所請求判命被上訴人應
    再給付1,000 元油費之部分，為無理由，而應予駁回，原判
    決就此予以詳認後駁回上訴人此部分之請求，核無不合而應
    予維持，上訴意旨指摘原判決不當求予廢棄，為無理由而應
    予駁回，爰判決如主文第3 項所示。
六、末按於小額訴訟之上訴程序，法院為訴訟費用之裁判時，應
    確定其費用額，民事訴訟法第436 條之19第1 項、第436 條
    之32第1 項規定甚明。本件上訴人小額訴訟之上訴，雖為一
    部有理由而一部無理由，惟審酌上訴人上訴有理由之部分，
    逾所上訴金額之95％，本院審酌之結果，認關於第二審訴訟
    費用宜由被上訴人負擔。查本件第二審訴訟費用，為上訴裁
    判費用1,500 元，揆諸前開規定，應由被上訴人負擔，爰併
    予確定如主文第4 項所示。
七、據上論結，本件上訴為一部有理由，一部無理由，爰依民事
    訴訟法第436 條之32第2 項、第449 條、第450 條、第79條
    、第436 條之19第1 項，判決如主文。
中    華    民    國    99    年    7     月    29    日
            民事第六庭審判長法  官  楊國祥
                            法  官  黃悅璇
                            法  官  李怡諄
以上正本係照原本作成。
本判決不得上訴。
中    華    民    國    99    年    7     月    29    日
                            書記官  陳建琪

司法院資訊處製作；財團法人民間司法改革基金會備份。
